【裁判字號】    99,停,20
【裁判日期】    991112
【裁判案由】    聲請停止執行
【裁判全文】
臺中高等行政法院裁定
                                        99年度停字第20號
聲  請  人  黃張月燕
代  理  人  廖健智  律師
複 代理 人  蘇文俊  律師
相  對  人  彰化縣政府
代  表  人  卓伯源
代  理  人  黃國樑
相  對  人  內政部
代  表  人  江宜樺
代  理  人  鄭思宜
            陳芳珍
上列當事人間聲請停止執行事件，聲請人聲請停止原處分之執行
，本院裁定如下：
    主  文
聲請駁回。
聲請費用由聲請人負擔。
    理  由
一、按「於行政訴訟起訴前，如原處分或決定之執行將發生難於
    回復之損害，且有急迫情事者，行政法院亦得依受處分人或
    訴願人之聲請，裁定停止執行。但於公益有重大影響者，不
    在此限。」行政訴訟法第116條第3項定有明文。又所謂「難
    於回復之損害」，係指其損害不能回復原狀，或不能以金錢
    賠償，或在一般社會通念上，如為執行可認達到回復困難之
    程度而言。是其損害若得以金錢填補，即非所謂難於回復之
    損害。
二、本件聲請意旨略以：
  (一)相對人彰化縣政府於民國（下同）97年12月間為辦理「東西
    向快速道路漢寶草屯線埔心交流道聯絡道（彰61線拓寬工程
    及埔心排水兩側新闢聯絡道）」工程，辦理徵收聲請人所有
    坐落彰化縣埔心鄉○○段22-1、23-1地號土地及地上改良物
    ，惟系爭土地徵收程序不符法定程序，違反公路法第4條、
    第9條、區域計畫法施行細則第14條及非都市土地申請變更
    編定為交通（道路）用地興辦事業計畫審查作業要點第9條
    、土地徵收條例施行細則第10條等規定，有重大明顯之瑕疵
    ，應屬徵收無效，聲請人不服，已於98年1月15日提出異議
    ，並申請地上物複估及剩餘建物一併徵收，惟相對人彰化縣
    政府迄今已近2年仍未將查處情形通知聲請人，聲請人已提
    起訴願在案。
  (二)又相對人彰化縣政府對於本件地上建物係以侵害人民權益最
    大的方式徵收並拆除，不符比例原則。且周圍並非無聯絡道
    路，有無徵收必要是值得商榷，並無公益上之急迫性。聲請
    人被徵收12公尺寬之道路，其長度僅130公尺，但其地上物
    徵收部分補償費即達新台幣4,000多萬元，且其係從1,000坪
    建物中間縱切，僅徵收三分之一，路權兩側賸餘建物因結構
    破壞，有同時倒塌之虞，有臺灣省土木技師公會鑑定報告書
    可證，聲請人復接獲相對人彰化縣政府99年11月4日府工土
    字第0990282429號函知將於99年11月15日強制執行拆除工程
    ，將導致聲請人原有建物有倒塌之虞，發生難於回復之損害
    ，就此部分顯有急迫之情事，為此依法聲請裁定相對人彰化
    縣政府應停止執行拆除聲請人所有坐落彰化縣埔心鄉○○段
    22-1、23-1地號土地上之地上改良物等語。
三、相對人彰化縣政府則以：
  (一)系爭道路為彰化生活圈計畫道路，91年提報行政院，奉行政
    院93年核定列入執行項目，依公路法核定生活圈計畫視同符
    合公路法之規定，路線已先核定，經設計、規劃，本件屬縣
    道範圍，工程部分由相對人彰化縣政府自行核定，報奉內政
    部核准徵收，於徵收計畫書內敘明請內政部同意將徵收之土
    地一併變更為交通用地，已符合公路法規定。
  (二)系爭地上物在路權範圍內依彰化縣政府補償標準辦理查估，
    一併公告，相對人彰化縣政府於98年3月4日將土地徵收費用
    包括地上物拆遷補償費提存於臺灣土地銀行員林分行保管在
    案，惟聲請人尚未領取。
  (三)本件道路規劃設計員林大排埔心交流道，是依規定設計，不
    是故意設計從聲請人房屋穿越，該工程於98年3月16日開工
    ，僅剩此部分尚未完工，影響通車效益，並非如聲請人所述
    無急迫性，請求駁回聲請人之聲請。
四、相對人內政部則以：相對人彰化縣政府為有權核定單位，為
    道路主管機關，並已簽奉縣長核定，之後的協議價購及給予
    當事人陳述意見等均已辦理，另依非都市土地變更編定執行
    要點第11點規定，相對人彰化縣政府有權作相關處理，請求
    駁回聲請人之聲請。
五、經查，聲請人原所有坐落彰化縣埔心鄉○○段22-1、23-1地
    號土地及其地上改良物，因相對人彰化縣政府為辦理「東西
    向快速道路漢寶草屯線埔心交流道聯絡道工程（彰61線拓寬
    工程及埔心排水兩側新闢聯絡道）」，經相對人彰化縣政府
    報請相對人內政部以97年12月18日台內地字第0970206897、
    0970206928號函核准徵收在案。嗣相對人彰化縣政府於99年
    ll月4日以府工土字第0990282429號函，定於99年11月15日
    執行拆除系爭徵收範圍內地上改良物。聲請人雖主張系爭土
    地徵收程序不符法定程序，違反相關法令規定，有重大明顯
    之瑕疵，應屬徵收無效，且如拆除聲請人所有徵收範圍內之
    建物，係從該建物中間縱切，僅徵收三分之一，路權兩側賸
    餘建物因結構破壞，有同時倒塌之虞，爰聲請停止執行云云
    。惟經核本件聲請人所聲請停止執行者為聲請人所有之地上
    改良物，聲請人如受執行，所受損害並非不能以金錢賠償，
    即不生難於回復之損害情事，亦與首揭聲請停止執行要件不
    符，其聲請停止執行，不應准許，應予駁回。聲請人其餘之
    主張，與本件裁定之結果無影響，不另審論，附此敘明。
六、依行政訴訟法第104條、民事訴訟法第95條、第78條，裁定
    如主文。
中    華    民    國    99    年    11    月    12    日
                臺中高等行政法院第二庭
                          審判長法  官  胡  國  棟
                                法  官  劉  錫  賢
                                法  官  林  秋  華
以上正本證明與原本無異。
如不服本裁定，應於裁定送達後10日內以書狀敘明理由，經本院
向最高行政法院提起抗告（須依對造人數附具繕本）。
中    華    民    國    99    年    11    月    12    日
                                書記官  李  孟  純

司法院資訊處製作；財團法人民間司法改革基金會備份。
